臺灣彰化地方法院刑事判決
111年度易字第565號
公  訴  人  臺灣彰化地方檢察署檢察官
被      告  黃穹允


選任辯護人  洪誌謙律師
            洪家駿律師
上列被告因毀棄損壞案件，經檢察官提起公訴（111年度偵字第4
695號），本院判決如下：
    主  文
黃穹允犯毀損他人物品罪，處有期徒刑參月，如易科罰金，以新
臺幣壹仟元折算壹日。
    犯罪事實
一、黃穹允與林怡禎於民國110年12月7日離婚後，尚一同住在彰
    化縣○○市○○街00號住處，然黃穹允因財產問題而對林怡禎心
    生不滿，竟基於毀損他人物品之犯意，於同年12月30日凌晨
    1時39分，自上開住處步行至林怡禎所使用並停放在彰化縣○
    ○市○○街00號前之車牌號碼0000-00號自用小客貨車（下稱上
    開車輛）旁，持不詳工具將上開車輛右前、右後輪胎刺破，
    致令不堪使用，足生損害於林怡禎。嗣林怡禎於同日上午8
    時許發覺上開車輛輪胎遭刺破而報警處理，為警調閱監視器
    錄影畫面，始循線查悉上情。
二、案經林怡禎訴由彰化縣警察局彰化分局報告臺灣彰化地方檢
    察署檢察官偵查起訴。
    理  由
一、證據能力部分：
  ㈠按被告以外之人於審判外之言詞或書面陳述，除法律有規定
    者外，不得作為證據，刑事訴訟法第159條第1項定有明文，
    而所謂法律有規定者，即包括同法第159條之1至之5所規定
    傳聞證據具有證據能力之例外情形。故如欲採被告以外之人
    於審判外之言詞，即如警詢之言詞為證據時，必須符合法律
    所規定之例外情形，方得認其審判外之陳述有證據能力（最
    高法院94年度台上字第948號判決可資參照）。被告及其辯
    護人爭執證人即告訴人林怡禎警詢筆錄之證據能力，經查上
    開證人之警詢筆錄，係屬審判外之陳述，與刑事訴訟法得例
    外取得證據能力之規定不符，依刑事訴訟法第159條第1項規
    定，該項證據方法應予排除，不得作為本案證明被告有罪之
    證據，是上開證人於警詢中之證述自不具有證據能力。
　㈡次按偵查中，檢察官通常能遵守法律程序規範，無不正取供
    之虞，且接受偵訊之被告以外之人，已依法具結，以擔保其
    係據實陳述，如有偽證，應負刑事責任，有足以擔保筆錄製
    作過程可信之外在環境與條件，乃於刑事訴訟法第159條之1
    第2項規定「被告以外之人於偵查中向檢察官所為之陳述，
    除顯有不可信之情況者外，得為證據。」，另在警詢等所為
    之陳述，則以「具有較可信之特別情況」（同法第159條之2
    之相對可信性）或「經證明具有可信之特別情況」（同法第
    159條之3之絕對可信性），且為證明犯罪事實存否所「必要
    」者，得為證據。係以具有「特信性」與「必要性」，已足
    以取代審判中經反對詰問之信用性保障，而例外賦予證據能
    力。至於被告以外之人於偵查中未經具結所為之陳述，因欠
    缺「具結」，難以遽認檢察官已恪遵法律程序規範，而與刑
    事訴訟法第159條之1第2項之規定有間。易言之，被告以外
    之人於偵查中，經檢察官非以證人身分傳喚，於取證時，除
    在法律上有不得令其具結之情形者外，亦應依人證之程序命
    其具結，方得作為證據，此於本院93年台上字第6578號判例
    已就「被害人」部分，為原則性闡釋；惟是類被害人、共同
    被告、共同正犯等被告以外之人，在偵查中未經具結之陳述
    ，依通常情形，其信用性仍遠高於在警詢等所為之陳述，衡
    諸其等於警詢等所為之陳述，均無須具結，卻於具有「特信
    性」、「必要性」時，即得為證據，若謂該偵查中未經具結
    之陳述，一概無證據能力，無異反而不如警詢等之陳述，顯
    然失衡。因此，被告以外之人於偵查中未經具結所為之陳述
    ，如與警詢等陳述同具有「特信性」、「必要性」時，依「
    舉輕以明重」原則，本於刑事訴訟法第159條之2、第159條
    之3之同一法理，例外認為有證據能力，以彌補法律規定之
    不足，俾應實務需要，方符立法本旨（最高法院103年度台
    上字第491號刑事判決意旨參照）。而被告及其辯護人復爭
    執證人即告訴人林怡禎於偵查中之證述，其雖未經具結，而
    該證人於偵查中係以告訴人身分傳喚，該證人於偵查中並無
    遭檢察官不法取供情形，復無任何證據足認證人向檢察官所
    為之陳述，顯有不可信之情況，且證人業於審理中到庭接受
    詰問，賦予被告對質詰問之機會等情由，且考量於偵查中配
    合調查時較無遺忘、錯誤、偏頗等記憶缺失之情形，亦較未
    遭受外力干擾等陳述當時客觀環境及條件等外部情況，認為
    證人林怡禎於偵查中之證述有證據能力。
  ㈢被告及其辯護人除上開主張無證據能力外，與檢察官均就後
    述被告以外之人於審判外陳述於本院審理時同意有證據能力
    ，或迄至於言詞辯論終結前均無意見及聲明異議，本院審酌
    該等證據作成時之情狀，並無違法或不當等情形，且與本案
    相關之待證事實具有關聯性，認為以之作為本案之證據亦屬
    適當，認均應有證據能力。
　㈣至本判決其餘所依憑判斷之非供述證據，本院亦查無有何違
    反法定程序取得之情形，且與本案相關之待證事實亦具有關
    聯性，並均經本院於審判期日依法進行證據之調查、辯論，
    被告於訴訟上之防禦權，已受保障，故該等證據資料亦均有
    證據能力。
二、訊據被告黃穹允矢口否認有何前揭犯行，並辯稱：我什麼事
    都沒有做，且沒有證據可以指認我云云。
三、經查：
　㈠本院於審理時勘驗路口監視器畫面【檔案名稱：
    XVR_ch1_main_00000000000000_00000000000000.dav】
    勘驗結果如下：「畫面左方停放2輛車輛，於畫面時間01：3
    8：54時，一人（下稱甲）自畫面上方走至停於畫面上方的
    車輛（下稱A車）之右側，於01：39：00時可見到甲站在A車
    右側後車輪處蹲低身體，並有舉手朝A車右側後車輪揮動的
    動作；於01：39：06時甲走向A車右側前輪處，再次蹲低身
    體，並有舉手朝A車右前車輪揮動的動作。於01：39：10時
    ，甲穿越馬路朝畫面上方離開」（見本院卷第55頁）。被告
    及其辯護人就該勘驗結果之文字描述表示無意見，惟否認該
    「甲」即為被告本人。然告訴人則明確指出「甲」即為被告
    本人，遭毀損輪胎的車（即A車）為告訴人父親的車，即為
    告訴人所使用之交通工具。再佐以卷附監視器畫面於1時56
    分7秒時可見該車輛之輪胎明顯下陷而致車燈位置下降（見
    偵卷第34頁），及輪胎遭刺破毀損照片（見偵卷第39-40頁
    ），由此本件主要爭點：係畫面中破壞輪胎之「甲」是否為
    被告本人？
  ㈡觀之被告於109年12月30日零時54分14秒時自彰化縣○○市○○街
    00號住處走出家中，並於同日同時54分19秒站在鐵門內往外
    看，此為被告所不否認（見偵卷第15頁之警詢筆錄），且有
    卷附之自家監視器畫面可佐（見偵卷第35頁）。而被告於零
    時54分19秒之深夜時分站在住家鐵門內往外看，該畫面上有
    輛車停在對面住處路旁，該車車尾即與遭刺破輪胎之車牌號
    碼0000-00號自用小客貨車車尾同，有該監視器畫面及警方
    拍攝車輛輪胎刺破毀損照片在卷可參（見偵卷第35、38頁）
    ，被告深夜時分站在住家鐵門內往外看，確實係朝車牌號碼
    0000-00號自用小客貨車觀看，無庸置疑。
　㈢再參酌告訴人位於彰化縣○○市○○街00號住處左側鄰居（即公
    益街57號）房屋前方路面上有個「慢」字（見偵卷第37頁之
    住處及鄰居房屋前方路面照片），而觀之上揭監視器翻拍畫
    面01：38：54時，有「甲」自畫面上方走出畫面上方的車輛
    ，該「甲」行走的位置之斜前方地面上有一個「慢」字（見
    偵卷第31頁下方照片），亦即「甲」行走出來的位置係從「
    ○○街00號」。之後走向車牌號碼0000-00號自用小客貨車旁
    ，拿不詳工具刺向該自用小客貨車的右後輪、右前輪後，轉
    頭走回車尾位置，再於同日1時39分14秒快步經過路面「慢
    」字的上方，走回原處所，亦即走回「○○街00號」，有卷附
    之路口監視器翻拍照片足參（見偵卷第31-33頁）。復佐以
    被告自承其於當日零時54分站在住家鐵門內，若果「○○街00
    號」處有人進出，被告焉有不知之理。是監視器畫面中「甲
    」之人即為被告，亦即被告確為刺破車牌號碼0000-00號自
    用小客貨車輪胎之人，堪以認定。
　㈣又參以證人即告訴人於本院審理時結證稱：與被告結婚14年 
    對於被告身材、身形及走路樣子都非常熟悉，影片中「甲」
    是我前夫，即為被告，我們家其實也有監視器的，我去報警
    的時候，我有跟警察說我怎麼樣都找不到那一段，就是那個
    時間是沒有影像的，但前面的那一段我有找到，就是他回來
    然後進來家裡之後又開門又去門口看一下車子再回來，那一
    段看的到，可是後續就看不到了，也是剛好鄰居他們算是新
    搬家進來，有裝監視器，警察幫忙調閱監視器才有看到這個
    ，我跟我父親借了這部車停在我們家的斜對面，被告認得這
    部車，因為有寫我父親公司的名稱等語（詳見本院卷第65-6
    7頁）。告訴人與被告結婚相處14年，難謂不熟悉被告之 身
    形，而被告對於告訴人父親之車輛亦有不知之理，且被告於
    當日零時54分19秒站在「○○街00號」鐵門內往外看，被告當
    知告訴人父親車輛停放於該處。再參以前揭路口監視器畫面
    所拍攝到畫面，該畫面之「甲」於1時38分54秒自「○○街00
    號」走出，再於1時39分14秒快速走回「○○街00號」，而被
    告卻於警詢時表示不清楚該時間有無人進出該址。惟告訴人
    明確表示住家監視器畫面無那一時段影像，那時監視器的操
    控者在被告等語（見本院卷第66-67頁證人林怡禎之證述）
    ，由此更可知，被告確為本件毀損他人物品犯行。
　㈤綜上，被告前揭辯解難以採信。此外，復有卷附之車輛詳細
    資料報表、公司基本資料、監視器錄影畫面及錄影畫面截圖
    、現場圖、現場相片、車輛輪胎破損相片等足參，被告毀損
    他人物品犯行，事證明確，應依法論科。
四、論罪科刑：
　㈠是核被告黃穹允所為係犯刑法第354條之毀損他人物品罪。
　㈡爰審酌被告與告訴人前為夫妻，竟因離婚後財產問題而心生
    不滿，以不詳工具刺破前揭自用小客貨車，造成告訴人及其
    父親所生損害，其惡性非輕，且於犯後不知悔悟，犯後態度
    不佳（不得據為減輕事由），並兼衡其自承為高職畢業， 
    有專門技術或證照，離婚，有4個小孩分別就讀國三、國一
    、小五、小三，目前自己一個人住，小孩與前妻同住，房子
    是租來的，目前工作是室內裝修，月收入不一定，除了生活
    開銷之外，還沒有談要給小孩的扶養費，但離婚時有給前妻
    新臺幣好幾十萬元，目前公司有貸款等之智識程度、家庭生
    活、經濟狀況等一切情狀，暨檢察官求處有期徒刑3月，量
    處如主文所示之刑，並諭知易科罰金之折算標準。
據上論斷，應依刑事訴訟法第299條第1項前段，判決如主文。
本案經檢察官詹雅萍提起公訴，檢察官林士富到庭執行職務。
中　　華　　民　　國　　111 　年　　9 　　月　　14　　日
                  刑事第三庭    法      官  李淑惠 
以上正本證明與原本無異。
如不服本判決應於收受判決後20日內向本院提出上訴書狀，並應
敘述具體理由。其未敘述上訴理由者，應於上訴期間屆滿後20日
內向本院補提理由書( 均須按他造當事人之人數附繕本) 「切勿
逕送上級法院」。
告訴人或被害人對於判決如有不服具備理由請求檢察官上訴者，
其上訴期間之計算係以檢察官收受判決正本之日期為準。
中　　華　　民　　國　　111 　年　　9 　　月　　14　　日
                                書  記  官  黃國源
附錄本案論罪科刑法條
中華民國刑法第354條
毀棄、損壞前二條以外之他人之物或致令不堪用，足以生損害於
公眾或他人者，處2年以下有期徒刑、拘役或1萬5千元以下罰金
。